【裁判字號】    90,易,100
【裁判日期】    900427
【裁判案由】    賭博
【裁判全文】
臺灣雲林地方法院刑事判決                            九十年度易字第一號
    公  訴  人  臺灣雲林地方法院檢察署檢察官
    被      告  乙○○
                丙○○
    共      同  簡承佑
    選任辯護人  張智學
    被      告  丁○○
                甲○
                庚○○
右列被告因賭博案件，經檢察官提起公訴（八十九年度偵字第四三八一號），本院判
決如左：
    主  文
乙○○、丙○○、丁○○、甲○、庚○○均無罪。
    理  由
一、公訴意旨略以；乙○○係位於雲林縣西螺鎮○○里○○路二０號「鑫鑫電子遊藝
    場」負責人，竟基於賭博概括犯意，自民國（下同）八十七年九月間，在該公眾
    得出入之遊藝場擺設賭博性電動機具雙魚座十八台、麻將九台、王牌對決四台、
    超級水果四台、春秋二台、鑽石列車二台，聚集不特定人在該處賭博財物，賭法
    係以新台幣（下同）一百元開一百分，每次押注二十分，如未押中，所押注分數
    歸乙○○所得，如押中可得一至五十倍之分數，於不賭玩時，可以一分換現金一
    元，向櫃檯小姐兌換現金。乙○○並於八十九年七月中旬，僱用與其具有犯意聯
    絡與行為分擔之丙○○在該店擔任開分員兼兌換現金或寄分卡工作，嗣於八十九
    年十月十八日下午九時十分許，正值甲○、庚○○、丁○○等人在現場賭玩，於
    丁○○賭玩後，將贏得八千三百分向丙○○兌換八千三百元時，為警當場查獲，
    並扣得賭博性電動機具ＩＣ板三十八塊（雙魚座十八台、麻將九台、王牌對決四
    台、超級水果四台、春秋二台、鑽石列車二台）、寄分卡三十二張、賭資二萬一
    千三百元。
二、公訴人認為被告涉犯賭博罪，乃是以被告丙○○及丁○○警訊中自白有兌換金錢
    、被告甲○與庚○○警訊中亦自白知悉該遊藝場可以兌換金錢，及警員己○○、
    戊○○偵查中證言，及上述扣案物品為其論斷依據。
三、本院訊據被告五人均否認有何犯行。被告乙○○辯稱：我絕無同意店員兌換金錢
    。被告丙○○辯稱：沒有兌換金錢之事，是警方先寫好筆錄要我照唸，又說我如
    果不念，要讓我待到天亮。丁○○則辯稱：我是向在場的朋友張培烈借錢，才被
    誤會是換錢洗分，又因為是警方拿丙○○的筆錄給我看，我才被騙的。被告甲○
    與庚○○均辯稱：僅是猜測該店有兌換金錢而已，事實上我從未換過錢。
四、按犯罪事實應依證據認定之，無證據不得推定其犯罪事實。又不能證明被告犯罪
    者，應諭知無罪之判決，刑事訴訟法第一百五十四條、第三百零一條第一項分別
    定有明文。無證據能力之證據，不得作為判斷之依據；被告之自白，若出於強暴
    、脅迫、利誘、詐欺、違法羈押或其他不正之方法者，不得採為證據；「訊問被
    告，應全程連續錄音；必要時，並應全程連續錄影。但有急迫情況且經記明筆錄
    者，不在此限。」「筆錄內所載之被告陳述與錄音或錄影之內容不符者，除有前
    項但書情形外，其不符之部分，不得作為證據。」刑事訴訟法第一百五十五條第
    二項、第一百五十六條第一項、第一百條之一第一、二項均定有明文。又刑事訴
    訟法明定搜索強制處分採取令狀主義，除有法定例外情形，偵查中案件應經過檢
    察官簽發搜索票，警察機關始得搜索。若警察機關因情況急迫執行不要式搜索，
    亦應於執行後二十四小時內呈報檢察官，刑事訴訟法第一百二十八條、第一百三
    十一條亦有明確規定。
五、本院審理結果：
（一）公訴人所提出本案最重要的證據，即是被告丙○○、丁○○、甲○、庚○○在
      警訊中之自白。但被告四人在偵查及本院審理中，均否認曾經有過如警訊筆錄
      內容之供述，因此，就該警訊自白是否出於脅迫詐欺或其他不正方法，自有調
      查之必要。經本院向西螺派出所函調相關警訊錄音帶，該所只檢送丙○○與丁○○二人之錄音帶，核與被告五人中只有丙○○與丁○○二人供稱確實有錄音
      ，其他三人均稱沒有錄音等情相符（九十年三月二十八日訊問筆錄），堪信只
      有被告丙○○、丁○○警訊中有錄音。而經本院當庭播放並勘驗該二捲錄音帶
      ，發現被告丁○○與丙○○聲音與筆錄逐字相符，速度平緩，語氣不似口頭對
      話，確實是先寫好筆錄後再逐字照唸以供錄音，有本院九十年三月二十八日勘
      驗筆錄可稽。在我國司法實務上，警訊自白是否出於自由意志之爭執，乃是長
      久以來的弊病，立法院八十六年十二月十九日及八十七年一月二十一日二度修
      正現行刑事訴訟法第一百條之一，要求警訊筆錄必須以錄音證明其自白任意性
      。而本案被告甲○、庚○○警訊筆錄過程沒有錄音；被告丁○○與丙○○係製
      作筆錄後再予錄音，均有違規定。警察機關對於法定且最容易杜絕爭議的錄音
      錄影方式，刻意不予採取，本院又查無其他證據足以證明其自白出於自由意識
      ，參照前揭法律規定，被告丙○○、丁○○、甲○、庚○○之警訊筆錄不具證
      據能力。
（二）本案是由內政部警政署中區維新小組與西螺派出所合作執行專案，於八十九年
      十月十八日晚上九時十分許，進入該遊藝場並進行搜索，搜得丁○○身上洗分
      現金八千三百元、丙○○身上賭資一萬三千元、賭博性電動機具ＩＣ板三十八
      塊（雙魚座十八台、麻將九台、王牌對決四台、超級水果四台、春秋二台、鑽
      石列車二台）、寄分卡三十二張等物品並扣押之。本案承辦警員在檢察官訊問
      中承認沒有搜索票，並主張係因情況緊急才進行搜索（偵查卷第三十一頁）。
      但參照前揭法條意旨，強制處分權之行為應嚴守法律規範，本案被告涉嫌經營
      賭博性電子遊戲場所，衡情若有賭博情事，應該會持續性經營，司法警察機關
      仍可繼續蒐證，應無情況急迫證據滅失之虞，不符合刑事訴訟法第一百三十一
      條列舉之逕行搜索情形。況且縱使警員主觀誤認有逕行搜索之情事，執行搜索
      二十四小時內，警員亦未依法呈報檢察官；更何況本件為執行掃蕩賭博性電玩
      之專案，經過事先安排規劃後才執行，竟不預先聲請搜索票，瑕疵重大。而公
      訴意旨認為本件被告丙○○、乙○○涉犯為最重本刑三年以下之罪，被告丁○○、甲○、鐘坤州涉犯專科罰金之罪，均非嚴重犯罪。參照釋字第三百九十一
      號解釋理由明白揭示「蓋國家為達成刑事司法究明案件真象之目的，非謂即可
      訴諸任何手段」，即使係犯罪嫌疑人，其個人名譽與居住自由仍亦應予適當保
      障。若容許警察機關得不取得搜索票，逕行以「臨檢」為名恣意搜索，則無非
      架空刑事訴訟法規範搜索要件之「法律保留原則」；而且法院若對於違法搜索
      所得證據毫無條件引用，無異同意警察權取代檢察官與法官之職權，自毀搜索
      令狀主義。本院衡量被告可能涉犯案件並非重罪、可能致生的危害不大、對社
      會治安亦無立即之危險、而警察機關違法搜索瑕疵重大、及所取得之證據容易
      於其他時機蒐集等事項綜合考量，認為搜索之程序有重大瑕疵，所扣押之物品
      均無證據能力。
（三）證人己○○並未見聞被告任何一人兌換金錢之過程，其證言本不得作為認定被
      告賭博犯行之證據。而證人戊○○雖然在本院審理中證稱看到丁○○與丙○○
      兌換現金，並證稱：當天發現丙○○交付的八千三百元，其中二張新的千元大
      鈔，就是我進入場內開分時所用出的錢，我們有對照號碼過，故她才予以承認
      的，後來我並有將所寫新鈔號碼之紙條交給西螺派出所等語（九十年三月七日
      訊問筆錄）。但是經本院向西螺派出所行文函查，該派出所承辦警員陳聖文及
      原巡官所長黃仁南，均稱並無收執該張「載有新鈔號碼紙條」，有該派出所九
      十年三月十九日回函一紙可稽。證人戊○○此部分證言，顯與相關事證不符。
      又扣案鈔票因為地檢署現金贓物入庫均直接先繳國庫之作法，使本院已無法查
      對是否有二張新鈔。故而有關證人戊○○證言證據力之彈劾證據均已無法調查
      ，本院難以僅憑有瑕疵之證人戊○○證言為唯一證據而據以認定被告有賭博犯
      行。
（四）綜上，本件扣案現金二萬一千三百元、電動機具ＩＣ板三十八塊（雙魚座十八
      台、麻將九台、王牌對決四台、超級水果四台、春秋二台、鑽石列車二台）、
      寄分卡三十二張等，既係違法搜索扣押取得之證據，無證據能力；被告丙○○
      、丁○○、甲○、庚○○之警訊中自白，無法證明出於任意，不得採為證據；
      證人戊○○之證言部分與事實不符，相關彈劾證據無法調查，其證言亦尚不足
      以證明被告乙○○、丙○○有何意圖營利供給賭博場所或聚眾賭博之情事，亦
      不足以證明被告丁○○、甲○、庚○○有賭博情事，本院又查無其他積極證據
      足以證明被告確實涉有公訴人所指犯行，不能證明被告犯罪，依刑事訴訟法第
      一百五十四條、第三百零一條第一項規定，應諭知被告無罪之判決。
據上論斷，應依刑事訴訟法第三百零一條第一項判決如主文。
本案經檢察官陳永豐到庭執行職務。
中      華      民    國      九十      年      四    月    二十七    日
                                    臺灣雲林地方法院刑事庭第一庭
                                        審判長法官  康  樹  正
                                              法官  劉  為  丕
                                              法官  葉  明  松
右正本證明與原本無異。
如不服本判決，應於判決送達後十日內向本院提出上訴狀( 應附繕本 )。
                                            書記官  陳  善  永
中      華      民      國      九十      年      四    月    二十七    日


司法院資訊處製作；財團法人民間司法改革基金會備份。
